【裁判字號】    90,易,1281
【裁判日期】    901207
【裁判案由】    妨害自由
【裁判全文】
臺灣桃園地方法院刑事判決                          九十年度易字第一二八一號
    公  訴  人  臺灣桃園地方法院檢察署檢察官
    被      告  丁○○
                戊○○
                甲○○
    右二人共同  沈朝江律師
    選任辯護人
右列被告等因妨害自由案件，經檢察官提起公訴（九十年度偵字第一三一九號），本
院判決如左：
    主  文
丁○○、戊○○、甲○○均無罪。
    理  由
一、公訴意旨略以：緣乙○○與被告戊○○原係夫妻關係（民國八十九年十二月五日
    經法院判決離婚確定），因感情不睦，自戊○○加入被告丁○○及林呈財（另行
    不起訴處分）夫妻二人在桃園縣中壢市○○路八五號設置之「慧行講堂」、「慧
    行世紀文教基金會」後，迭生爭執。乙○○遂計畫於八十九有年四月十日上午十
    許，在桃園縣政府議員休息室召開記者會，丁○○、戊○○及被告甲○○（戊○○之母）獲悉後，當日即邀同男女信徒共近百人，身著基金會背心，聚集在縣府
    大門前，當日上午九時四十分許，乙○○由丙○○、周炳榮在縣政府議員休息室
    甫與記者接觸，接受採訪時，戊○○、丁○○及甲○○等隨即率群眾擠進議員休
    息室，致使現場一片混亂，記者會無法繼續，乙○○等人遂欲轉往縣政府對面即
    桃園縣桃園市縣○路四十八號陳鄭權律師事務所，惟戊○○、丁○○、甲○○及
    其他不詳信眾亦隨之轉至陳鄭權律師事務所，因陳鄭權律師恰好不在所內，當乙○○等人欲離去時，戊○○、丁○○、甲○○及其他不詳信眾，竟基於共同妨害
    他人行使權利故意之犯意聯絡，共同堵住事務所之大門，由不詳人士高聲叫喊「
    不要讓他（即乙○○）走」，進而以相互拉手佔據出入口之方式，脅迫阻撓正欲
    自大門離去之乙○○，使其無法自由離去，期間約達有數分鐘之久，直至陳鄭權
    律師返所要求渠等離去後，乙○○始得離開，因認被告三人涉有刑法第三百零四
    條之強制罪嫌。
二、按犯罪事實應依證據認定之，無證據不得推定其犯罪事實，又不能證明被告犯罪
    者，應諭知無罪之判決，刑事訴訟法第一百五十四條、第三百零一條分別定有明
    文。又告訴人之告訴，係以使被告受刑事訴追為目的，是其陳述是否與事實相符
    ，仍應調查其他證據以資審認；且認定不利於被告之事實，須依積極證據，苟積
    極證據不足為不利於被告事實之認定時，即應為有利於被告之認定，更不必有何
    有利之證據，最高法院五十二年台上字第一三○○號、三十年上字第八一六號判
    例意旨可資參照。
三、本件公訴人認被告丁○○、戊○○、甲○○三人涉有妨害自由犯行，係以告訴人
    乙○○之指訴、證人丙○○及周炳榮之證詞為主要論據。訊據被告三人固承認有
    於八十九年四月十日，與其他慧行講堂之信眾，跟隨告訴人至陳鄭權律師事務所
    之事實，惟堅決否認有何妨害自由犯行，丁○○辯稱：陳鄭權律師事務所門口地
    方不大，記者進去後，裡面塞滿了人，乙○○要走出來時，是自己走出來的，旁
    邊有記者，也有慧行講堂的人，並沒有把手拉起來佔據出入口，甲○○、戊○○
    和伊都沒有進去，乙○○和戊○○中間還隔著媒體記者，伊等全部的人都走了，
    才進去和陳律師交換名片，伊也沒有教唆其他慧行講堂之人圍住乙○○等語；戊○○辯稱：到律師事務所時，非常擁擠，伊沒辦法進去，是站在門口，並沒有把
    手拉起來佔據門口等語；甲○○則辯稱：當天伊走不動了，離律師事務所門口還
    很遠等語。經查：告訴人雖指訴當天其由丙○○及周炳榮律師陪同，欲召開記者
    會，後轉至陳鄭權律師事務所，欲離開時，遭被告三人堵住門口云云，惟證人丙○○於偵查中到庭證稱：之後聚集在律師事務所內，當時乙○○曾想要出去，有
    幾位慧行講堂的人把手拉起來做勢不讓他離去，但無使用強制力等語；於本院調
    查時，復詳述當天情形為：乙○○要走出事務所時，有一、二位把雙臂舉起來，
    但是又放下去，只做此動作一次，只是作勢要擋住他，並沒有用強制力，乙○○
    要往外面走時，圍住他的群眾也是會往後退，只是一直跟在他身邊，並沒有推開
    乙○○，也沒有一直站著不讓乙○○走出去；伊沒有注意到、也沒有看到被告三
    人有擋住他，不讓他走等情綦詳。是證人丙○○所述舉起雙臂之人，既非被告三
    人，被告三人是否有妨害告訴人自由之犯行，已有疑義；縱認該等作勢攔阻或圍
    住告訴人之人，係受被告三人教唆指示而為上開行為，然當時若僅係一、二人作
    勢將手舉起，隨即放下，並未一直以手攔住告訴人，亦未用身軀擋住告訴人，告
    訴人欲往外走時，群眾也會後退，是告訴人之行進方向，並未受到攔阻，仍可依
    其自由意志，移動其身體至各個處所，足見其意思或身體自由實未受到任何壓制
    。況告訴人當日係欲召開記者會，本即有發表特定事件尋求公眾關注之意，是其
    對於受到媒體或群眾包圍，表示關注之意，本應有所預知，縱因現場人多擁擠，
    使告訴人無法快速行進，亦未達妨害其行使權利之程度。至證人周炳榮律師雖於
    偵查中證稱：到律師事務所後陳律師不在，準備要離開時，戊○○跟一位年紀較
    大之女士把乙○○堵在門口，不讓他離去，大約有幾分鐘、、、又隔了幾分鐘，
    乙○○及曾里長（即丙○○）才得以出去等語，惟其於本院調查時，又稱：其不
    認識丙○○，過程中丙○○有無在乙○○身旁其不清楚等語，與其於偵查中所述
    已有所出入；況其就被告三人是否堵在門口乙節，於本院調查時先稱戊○○及甲○○有堵在門口，嗣又改稱當時情形很混亂，記不太清楚等語，所言復前後不一
    ，其證言尚難採信。再證人陳鄭權律師於本院調查時到庭證稱：回到事務所時，
    裡面擠滿了人，有乙○○、記者、還有一些穿慧行講堂背心的人，也有一些沒有
    穿背心之民眾，被告三人伊並沒有印象，伊進去後就請他們到會議室或外面講，
    後來人潮就往外面退，人潮都散去後，丁○○就從外面近來拿一張名片給我等語
    ，經核與證人丙○○所述之情節互核相符，益見證人丙○○之證言較證人周炳榮
    律師為可採。是證人丙○○及陳鄭權律師既均未親見被告三人有為告訴人所述之
    妨害自由犯行，亦未見聞被告三人有教唆指示圍觀群眾堵住告訴人之行為；再參
    酌證人陳鄭權律師證述當時擠在現場之人除慧行講堂之信眾外，尚有媒體記者及
    未穿慧行講堂背心之人等情觀之，被告三人實無掌控全部情勢，指示群眾為一定
    行為之可能，況當時圍觀群舉起雙臂作勢攔阻之行為，並未妨害告訴人行使權利
    ，已如前述，尚難僅憑告訴人之單一指述即認定被告有上開妨害自由犯行。此外
    ，本院復查無其他積極證據，足資證明被告三人確有右揭妨害自由犯行，揆諸前
    開法條及判例意旨，自應為被告三人無罪之諭知。
據上論斷，應依刑事訴訟法第三百零一條第一項，判決如主文。
本案經檢察官洪景明到庭執行職務。
中      華        民        國    九十    年      十二    月    七      日
                                    臺灣桃園地方法院刑事第四庭
                                        審判長法  官   陳世宗
                                              法  官   林惠霞
                                              法  官   游士珺
右正本證明與原本無異。
如不服本判決，應於判決送達後十日內向本院提出上訴狀( 應附繕本 )，上訴於
臺灣高等法院。
                                              書記官   王曉雁
中        華        民        國       九十   年   十二   月    十七    日


司法院資訊處製作；財團法人民間司法改革基金會備份。
